臺灣高等法院臺中分院刑事判決　　　　　　　　　九十二年度上易字第一八九一號
　　上　訴　人
　　即　被　告　丙○○
　　選任辯護人　方鴻枝
　　自　訴　人　戊○○○工業股份有限公司
　　代　表　人　乙○○
右上訴人因詐欺案件，不服臺灣台中地方法院九十二年度自字第一三七號中華民國九
十二年九月十六日第一審判決，提起上訴，本院判決如左：
      主  文
原判決撤銷。
丙○○意圖為自己不法之所有，以詐術使人將本人之物交付，處有期徒刑陸月，併科
罰金壹萬元，有期徒刑如易科罰金、罰金如易服勞役，均以參佰元折算壹日。
      事  實
本院認定之犯罪事實與原審判決書之記載相同，玆引用之（如附件）
      理  由
一、引用原審判決書所記載之證據。
二、上訴人即被告提起本件上訴，雖仍否認有詐欺之犯行，並辯稱：自訴人僅出貨二
    台放電加工機而非三台放電加工機，且以非日製三豐牌光學尺冒充，竟向被告請
    求三台放電加工機及日製三豐牌光學尺之價款，致生貨款糾紛，被告只願意按照
    訂購單上記載的二台貨款來給付，而且光學尺也需更換云云。惟查：
　(一)被告辯稱：伊並未追加訂購ＬＳ－４５０型之放電加工機一台，只是將ＬＳ－５
    ５０型的舊機器一台送到自訴人處加以整修，並要求併櫃送往大陸云云。然查：
    證人即台灣「精良工業社」、中國「東莞家宏工藝制品有限公司」之負責人丁○○於本院訊問時證稱：「（你向莒菖公司的丙○○購買過幾台放電加工機？）三
    台」、「（什麼型的？）送到大陸去的機器是四五○型的價錢」、「（這三台四
    五○型的放電加工機是不是丙○○向聯盛公司購買的那三台？）是的」、「（三
    台ＬＳ─四五○型的放電加工機，如何送達到大陸？）請法官提供出口報單給我
    看〈經提示原審卷十九頁交證人自閱〉，如同法官提示之出口報單時間沒錯」、
    「（五五○型的放電加工機，何時送達大陸〈提示本院卷八七頁〉？）我向丙○○購買的三台機器是新的，型號是ＬＳ─四五○。另外二台型號ＬＳ─五五○、
    三五○，這二台機器是我原來在臺灣的機器，我直接委託聯盛公司整修，並未經
    過丙○○轉手，送達大陸時間如出口報單所載」等語屬實，並有九十年七月四日
    、九十年十月十二日出口報單影本在卷可憑，證人丁○○所證與事實相合，應堪
    採信，被告所辯，顯係狡賴之詞，不足採信。
  (二)被告提起本件上訴時，於上訴理由狀答辯稱：「上訴人並未向精良公司收到貨款
    」；其後又稱：「（家宏公司的丁○○就本案機器給付你多少錢？）他給我二台
    機器的貨款，其中一部份是五金的部分」云云。被告先稱未收到貨款，嗣又稱收
    到二部機器之貨款，前後所辯差異甚大，已見其辯解不實；況經本院傳喚證人丁○○到庭證稱：「（ＬＳ─四五○的放電加工機，按照資料的記載壹台要多少錢
    ？）四二○、○○○元《新台幣，下同》」、「（三台機器的價格總共一、二六
    ○、○○○元，你如何給付？）因為時間久隔，我提出資料只是要證明我向莒菖
    購買的機器，都是開即期和分期支票，最後壹台機器付訂金之後分六期給付。最
    後壹台機器我是先付一二六、○○○元的訂金，然後分六期給付，每期給付四九
    、○○○元。前二台機器我是摻雜其他購買的東西給付的，所以金額才不是剛好
    四十二萬元」、「（三台機器一、二六○、○○○元你是不是在本院卷九三頁支
    票的發票日，讓丙○○兌現？）是的沒錯」、「（這三台ＬＳ─四五○機器的價
    格，你有無對莒菖企業的丙○○扣款？）沒有」等語屬實，並有被告丙○○所自
    承其上簽名、蓋章及「收訖」為其所親為之莒菖企業有限公司與精良（工）企業
    社間之訂購明細單、應收帳款對帳單明細影本各一份在卷可憑（詳見本院卷第六
    七、八五、八六頁），足見被告早於自訴人提起本件自訴（九十二年二月二十日
    ）前之九十一年三月三十一日（最後一張分期付款支票四萬九千元之發票日），
    即已完全收取貨款甚明，其猶辯稱未收到貨款或僅收到兩台機器之貨款，所辯自
    不足採信。
  (三)被告又辯稱：上開ＬＳ－４５０型之放電加工機所使用之光學尺並非三豐牌光學
    尺云云，並提出照片八張為證。然查，證人丁○○於本院訊問時證稱：「（你有
    沒有告訴過丙○○說你購買的ＬＳ─四五○型的機器所使用的光學尺不是三豐牌
    的光學尺？）這點我並沒有告訴丙○○先生」、「（這三台ＬＳ─四五○機器的
    價格，你有無對莒菖企業的丙○○扣款？）沒有」等語。證人丁○○既未曾對被
    告表示上開三台ＬＳ－４５０型之放電加工機所使用之光學尺並非三豐牌光學尺
    ，且未對莒菖企業有限公司扣款，則被告前開所辯顯係無中生有之詞。被告雖又
    提出照片八張佐其辯詞，然此為證人甲○○所否認；且被告稱該八張照片係其親
    至丁○○設於中國廣東省東莞市之工廠內，由其提供照相機請丁○○親自照相所
    成，然訊之證人丁○○證稱：「（提示本院卷第四五至四六頁照片八張，照片裡
    面的機器是否你們工廠裡面的機器？）機器是我大陸工廠裡面的機器沒錯，照片
    上的人也是我裡面的員工，但是那個人現在已經離職了。這些照片不是我照的，
    至於誰照的我不知道，但是沒有將機器的全貌照出來，看不出編號，是否同一部
    機器我不知道，是否同一型號，我也不知道，因為照片裡面並沒有照到編號」等
    語。足見被告所稱係證人丁○○親自為其照相亦屬虛偽不實；且由照片顯示及證
    人丁○○前開所證，均無從認定照片上之機器即係本案之三台ＬＳ－４５０型放
    電加工機，該八張照片自無足為採為有利於被告之認定。
  (四)卷附證人丁○○於九十二年四月十七日致原審承辦法官「說明函」（詳見原審卷
    第八八頁）略謂：「說明2.本人就戊○○○（股）公司梁總經理及莒菖企業有限
    公司劉總經理，商業糾紛提出說明，本案糾紛係自二台及不詳光學尺商業糾紛，
    本人已在九十一年十月二十八日向戊○○○（股）公司提出證明書之作廢函說明
    ，並向台中地方法院九十一年度訴字第二五七一號投信說明證明書作廢內容之說
    明。辦法：本人多次告知戊○○○（股）公司及莒菖企業有限公司，要求安裝於
    機器上之不詳之光學尺更換原訂購之日本三豐光學尺一事，儘速更換處理解決，
    目前已造成本公司模具尺寸不準之損失，持模具之損失，本人要求請求賠償，否
    則不予付款」等語。經本院提示該函後，證人丁○○證稱：「簽名是我簽的，但
    是其中辦法的內容有六行，在我簽名當時是沒有這些內容的」等語。至於說明2.
    部分，證人丁○○證稱：「因為我本人不想回台作證，所以丙○○先生給我的資
    料，我並沒有詳細的去注意資料內容，這點是我自己的疏失，我當時的想法只是
    不想回台作證。我承認我向莒菖公司購買三台機器，他們二公司之間的糾紛由他
    們二公司去解決，我只能說應該以我今天到庭作證所說的為準，書面證據的部分
    也應該要以我提供給法官的資料為根據」等語。上開說明2.及辦法之內容與前開
    本院調查所得者顯不相符；且證人丁○○於本院準備程序既經具結之程序始為如
    上之證述，若有不實應負偽證之刑責，其所為之證述內容相較於前書面之說明自
    較嚴謹、真實，自應以其於本院所證述之內容為可採信，上開函文內容尚不足採
    為有利於被告之認定。另證人丁○○九十一年十月二十八日致函自訴人暨負責人
    之「證明書作廢函」說明3.雖謂：「本公司係向莒菖企業有限公司訂購ＬＳ－４
    ５０放電加工機兩台，再向貴公司另行訂購兩台為基準，其餘不做二份之聲明」
    云云，然依證人丁○○於本院證述：「（既然九十一年七月十九日的證明書內容
    是正確的，為何又要把九十一年七月十九日的該份證明書作廢？）因為當時我長
    期在大陸無法到庭作證，我確實有向莒菖企業購買那些機器沒錯，後來莒菖企業
    的丙○○打電話給我，告訴我長期在大陸無法回台作證，本案的機器糾紛是他們
    二公司的事情，由他們去處理，所以我才在丙○○傳真給我的作廢函簽名，目的
    是不想回台作證」、「（原審卷九十頁作廢函裡面有提到ＬＳ─四五○型放電加
    工機二台，為何與今天陳述的三台不同？）那是因為丙○○先生告訴我只要我簽
    名就可以不用回台作證，公文的一來一往，所以我對內容並沒有注意，這是我的
    疏失，不管如何都是以我今天的陳述為準」等語，同上理由，該九十一年十月二
    十八日「證明書作廢函」，亦不足採為有利於被告之認定。至證人丁○○九十二
    年十月三十一日致函本院之「說明函」（詳見本院卷第七二頁），同經證人丁○○於本院明確證述稱：「（本院卷第七十二頁的說明函簽名及內容是否你的意思
    〈提示並告以要旨〉？）我沒有簽寫過這份文件，因為內容不會是我的意思」、
    「（上述之簽名是否你簽的？）簽名是我的簽名，但是應該遭人剪貼之後再加以
    影印合成」等語，則該說明函自無足採為有利於被告之認定亦明。本件事證已臻
    明確，被告所辯均係事後卸責之詞，不足採信，其犯行堪以認定。
三、核被告所為，係犯刑法第三百三十九條第一項詐欺取財罪。原審予以論科，固非
    無見，惟被告最終仍於九十三年一月十日與自訴人達成民事和解，並已將價款一
    百零八萬元清償完畢，有和解書一份在卷可憑，並經自訴代理人陳明在卷，此項
    被告犯罪後履行民事清償義務之態度，為原審量刑時所不及審酌，原審量刑時所
    審酌「被告於犯罪後始終拒絕償還貨款之態度」之情狀既已變更，原判決之量刑
    即屬無可維持。被告上訴意旨否認犯罪，指摘原判決不當，固無理由，惟原判決
    既有上述可議之處，即屬無可維持，自應由本院將原判決撤銷改判。爰審酌被告
    不思依循正途從事商業活動，反以詐欺手段謀取不法利益，對社會交易秩序有不
    良之影響，且於審理中一再狡賴、飾詞圖卸，難見有悔悟之意，本應從重量刑，
    姑念其於本院審理期日前終能與自訴人達成民事和解，清償積欠之貨款之態度，
    量處如主文第二項所示之刑，並諭知有期徒刑如易科罰金、罰金如易服勞役之折
    算標準。被告前於七十八年間因過失傷害案件經本院判處有期徒刑四月，於七十
    八年五月十一日易科罰金執行完畢後未曾再受有期徒刑以上刑之宣告，固有台灣
    高等法院被告全國前案紀錄表在卷可按；且其最終能與自訴人和解，清償貨款，
    已如前述。惟被告於本案之態度始終否認犯罪，且狡詞圖卸，尚難認其無再犯之
    虞，而有以暫不執行為適當，爰不為緩刑之宣告，併予敘明。
四、證人丁○○前述所稱九十二年四月十七日「說明函」（致函原審承辦法官）原無
    「辦法」欄所示之內容，及其未曾出具九十二年十月三十一日「說明函」（致函
    本院本案受命法官），上開說明函或遭變造或係偽造，觀其內容又與被告所辯之
    情相符，被告是否涉有變造、偽造該等文書之嫌，宜由檢察官另行偵辦，附予敘
    明。
據上論斷，應依刑事訴訟法第三百六十九條第一項前段、第三百七十三條、第三百六
十四條、第二百九十九條第一項前段，刑法第三百三十九條第一項、第四十一條第一
項前段、第四十二條第二項，罰金罰鍰提高標準條例第一條前段、第二條前段，判決
如主文。
中      華      民      國      九十三      年      二      月    五    日
                                   臺灣高等法院臺中分院刑事第四庭
                                         審判長法  官  洪  耀  宗
                                               法  官  劉  登  俊
                                               法  官  江  德  千
右正本證明與原本無異。
不得上訴。
                                               書記官  吳  麗  琴
中     華     民     國     九十三     年      二      月      六       日
【附錄論罪科刑法條】
刑法第三百三十九條
意圖為自己或第三人不法之所有，以詐術使人將本人或第三人之物交付者，處五年以
下有期徒刑、拘役或科或併科一千元（罰金經提高為十倍為一萬元）以下罰金。
                                                                        Ｆ
